【裁判字號】    92,易,1520
【裁判日期】    920624
【裁判案由】    妨害公務等
【裁判全文】
臺灣臺中地方法院刑事判決                        九十二年度易字第一五二０號
    公  訴  人  臺灣臺中地方法院檢察署檢察官
    被      告  丙○○
右列被告因妨害公務等案件，經檢察官提起公訴（九十二年度偵字第八三七九號），
本院判決如左：
    主  文
丙○○於公務員依法執行職務時，當場侮辱，處有期徒刑貳月，如易科罰金，以佰
元折算壹日；又傷害人之身體，處有期徒刑陸月，如易科罰金，以佰元折算壹日。
應執行有期徒刑柒月，如易科罰金，以佰元折算壹日。
    事  實
一、劉紹彬於民國九十二年四月十五日二十三時三十分許，在臺中縣大里市○○路○
    段七五一號旁某處，飲酒後，因細故與乙○○發生爭執，經民眾報警處理，臺中
    縣警察局霧峰分局內新派出所值班員警據報後，立即通知擔任巡邏勤務之員警甲
    ○○、薛明光前往處理，員警甲○○、薛明光隨即駕駛警用巡邏車抵達現場，劉
    紹彬明知甲○○、薛明光係穿戴警察制服、駕駛警用巡邏車，依法執行維護治安
    巡邏勤務之員警，竟藉助酒力，先以手拍打警用巡邏車之引擎蓋，復繞行至右前
    車門處，欲開啟警用巡邏車門挑釁，員警甲○○見狀，乃開啟警用巡邏車右前車
    門下車，要求劉紹彬出示身分證件，以查核其人別資料，劉紹彬拒絕出示證件，
    並以公然出言詈罵三字經及「臭警察」等穢語之方式，對於依法執行勤務之員警
    甲○○當場加以侮辱後，復以，自附近地上撿拾不知何人所有之木棒一支，執持
    毆打員警甲○○之方式，對於執行勤務之員警甲○○施以強暴行為，致使員警甲
    ○○因而受有左枕頭皮挫傷、左食指裂傷、指甲脫落等傷害，為警當場逮捕。
二、案經告訴人甲○○訴由臺中縣警察局霧峰分局報告臺灣臺中地方法院檢察署檢察
    官偵查起訴。
    理  由
一、訊據被告劉紹彬矢口否認有何前開侮辱公務員、妨害公務、傷害之行為，辯稱：
    伊因酒醉，不記得當時發生之事情云云。經查：被告對於穿著制服、駕駛警用巡
    邏車、執行勤務之員警甲○○為當場侮辱之行為，復以持棍棒毆打之方式，對於
    執行勤務之員警甲○○施以強暴行為，致使員警甲○○因而受有左枕頭皮挫傷、
    左食指裂傷、指甲脫落等傷害之情，業據告訴人甲○○於警詢、偵查及本院審理
    中指述綦詳，核與證人薛明光於警詢及本院審理中之證述內容、證人乙○○於警
    詢中之證述內容均屬相符，並有扣案之棍棒一支為證，並有財團法人仁愛綜合醫
    院生化學檢驗報告單一份、菩提醫院診斷證明書一份、現場圖一份、照片四張在
    卷可稽，被告對此亦不爭執，自堪採信為真實；至於被告經警逮捕後，送往財團
    法人仁愛綜合醫院抽血檢測結果，酒精濃度達於二九六‧四ＭＧ／ＤＬ，呈現酒
    醉狀態，為精神耗弱之判斷，係屬醫學上精神病科之專門學問，並須函送醫療單
    位始得據以判定，而依據現有事證，尚無合理懷疑足以判定被告於案發當時係處
    於精神耗弱之狀態，且酗酒係屬被告個人自由意思決定之原因自由行為，在無具
    體事證，足以認定被告非因己意酗酒之情況，更難資為免除故意責任之脫詞，因
    此，被告辯稱酒醉不知情者，顯係事後卸責之詞，要難採信。是以，被告前開侮
    辱公務員、妨害公務及傷害之犯行，應堪認定。本件事證已臻明確，被告犯行，
    洵堪認定。
二、被告對於依法執行勤務之員警甲○○，以出言詈罵三字經及「臭警察」等穢語之
    方式，當場施以侮辱，核其所為，係犯刑法第一百四十條第一項之侮辱公務員罪
    。又被告對於依法執行勤務之員警甲○○，以執持棍棒毆打之方式，施予強暴行
    為，致使員警甲○○因而受有左枕頭皮挫傷、左食指裂傷、指甲脫落等傷害，核
    其所為，係犯刑法第一百三十五條第一項之對於執行職務公務員施以強暴罪、第
    二百七十七條第一項之傷害罪。被告一個持棍棒毆打之行為，同時對於執行勤務
    之員警甲○○施加暴力行為並造成員警甲○○受有傷害，其一個毆打行為，同時
    觸犯對於執行職務之公務員施以強暴罪及傷害罪，為一行為觸犯數罪名之想像競
    合，係屬裁判上一罪之關係，應依刑法第五十五條之規定，從一重之傷害罪論處
    。而被告所犯前開侮辱公務員罪與傷害罪二者間，犯意個別，行為互殊，法益亦
    異，應予分論併罰。爰審酌被告年輕氣盛，藉助酒力，因細故即與人起衝突，且
    不服從警察之指示，出言侮辱值勤員警，並以強暴方式妨礙公務，趁機挑釁值勤
    員警，挑戰執法之公權力，以致觸犯刑典，對於社會治安之維持，既無共同維護
    之體認，甚且積極破壞，其行已屬可議，且因喝酒誤事，以致觸犯刑典，犯後猶
    稱毫無記憶，顯見被告對於公權力之藐視及不尊重，其行更無值得寬憫之處等一
    切情狀，分別量處如主文所示之刑，並合併定其應執行之刑，及均諭知易科罰金
    之折算標準。
三、扣案之棍棒一支，係被告自路邊撿拾持以傷害告訴人甲○○所用之物，惟該棍棒
    並非被告所有，自無從併予諭知沒收，附此敘明。
據上論斷，應依刑事訴訟法第二百九十九條第一項前段，刑法第一百四十條第一項、
第二百七十七條第一項、第一百三十五條第一項、第五十五條、第五十一條第五款、
第四十一條第一項前段、第二項，罰金罰鍰提高標準條例第一條前段、第二條，判決
如主文。
中      華      民      國      九十二      年    六    月    二十四    日
                                臺灣臺中地方法院刑事第六庭
                                        法  官  巫淑芳
右正本證明與原本無異。
如不服本判決，應於送達後十日內向本院提出上訴狀 （須附繕本） ，上訴於台灣高
法院台中分院。
                                        書記官
中      華      民      國      九十二      年    六    月    二十四    日
附錄論罪科刑法條：
刑法第一百四十條：
 (侮辱公務員公署罪)
於公務員依法執行職務時，當場侮辱，或對於其依法執行之職務公然侮辱者，處六月
以下有期徒刑、拘役或一百元以下罰金。
對於公署公然侮辱者亦同。
刑法第二百七十七條：
 (普通傷害罪)
傷害人之身體或健康者，處三年以下有期徒刑、拘役或一千元以下罰金。
犯前項之罪因而致人於死者，處無期徒刑或七年以上有期徒刑；致重傷者，處三年以
上十年以下有期徒刑。


司法院資訊處製作；財團法人民間司法改革基金會備份。
